【裁判字號】    98,裁,439
【裁判日期】    980220
【裁判案由】    醫師法
【裁判全文】
最  高  行  政  法  院  裁  定
                                       98年度裁字第439號
上  訴  人  甲○○
訴訟代理人  曾大中  律師
被 上訴 人  臺北市政府
代  表  人  乙○○
上列當事人間醫師法事件，上訴人對於中華民國97年9月25日臺
北高等行政法院97年度訴字第618號判決，提起上訴，本院裁定
如下：
    主  文
上訴駁回。
上訴審訴訟費用由上訴人負擔。
    理  由
一、按對於高等行政法院判決之上訴，非以其違背法令為理由，
    不得為之，行政訴訟法第242條定有明文。依同法第243條第
    1項規定，判決不適用法規或適用不當者，為違背法令；而
    判決有同條第2項所列各款情形之一者，為當然違背法令。
    是當事人對於高等行政法院判決上訴，如依行政訴訟法第24
    3條第1項規定，以高等行政法院判決有不適用法規或適用不
    當為理由時，其上訴狀或理由書應有具體之指摘，並揭示該
    法規之條項或其內容；若係成文法以外之法則，應揭示該法
    則之旨趣；倘為司法院解釋或本院之判例，則應揭示該判解
    之字號或其內容。如以行政訴訟法第243條第2項所列各款情
    形為理由時，其上訴狀或理由書，應揭示合於該條項各款之
    事實。上訴狀或理由書如未依此項方法表明，或其所表明者
    與上開法條規定不合時，即難認為已對高等行政法院判決之
    違背法令有具體之指摘，其上訴自難認為合法。
二、本件上訴人係台北市大安區楊氏診所負責醫師，其以專業身
    分於「獨家報導」雜誌94年7月15日第883期（以下簡稱系爭
    雜誌）第36頁、第37頁為「卡燒包、蒟蒻餅乾」產品廣告代
    言楊氏診所，有違反醫師代言原則之情形，經衛生署中醫藥
    委員會函轉被上訴人所屬衛生局查證屬實，以上訴人違反醫
    師法第25條第5款規定移付懲戒，經被上訴人所屬醫師懲戒
    委員會（以下簡稱醫懲會）於95年4月6日以府衛醫護字第09
    572637700號懲戒決議書處上訴人停業1個月，並接受1年內
    完成10小時醫學倫理及醫學法律繼續教育。上訴人不服，提
    起覆審，遭決議駁回，經提起行政訴訟，亦遭駁回，遂提起
    本件上訴。其上訴意旨略以：醫師法第25條第5款規定所謂
    「業務上不正當之行為」，係屬不確定法律概念之涵攝，且
    原處分基於上開規定而來，涉及憲法工作權之保障及名譽權
    之維護，理應從嚴解釋，原判決擅為廣義解釋，應屬無據。
    且未有積極事實，即認定上訴人對系爭產品有代言或宣傳之
    情，逕自判定構成不正當行為；而對系爭廣告是否有涉及不
    實、誇張、易生誤解或醫療效果之情形抑或僅係客觀意見陳
    述，未要求被上訴人盡舉證之能事，僅依系爭報導圖文片面
    觀之，即判定具有療效或保健效果，實乏論據；且縱認為上
    訴人構成代言行為，依照醫師倫理規範，亦僅為不宜或應避
    免，而非禁止；生署93年6月8日之行政函釋並非法律，法
    院並不受拘束，原判決拘泥於該函釋之不當見解並加予援用
    ，而未質疑其適法性，均有適用法規不當及理由不備之違法
    等語，雖以該判決違背法令為由，惟核其上訴理由，係就原
    審取捨證據、認定事實之職權行使，指摘其為不當，並就原
    審已論斷者，泛言未論斷，或就原審所為論斷，泛言其論斷
    矛盾，而非具體表明合於不適用法規、適用法規不當、或行
    政訴訟法第243條第2項所列各款之情形，難認對該判決之如
    何違背法令已有具體之指摘。依首開規定及說明，應認其上
    訴為不合法。
三、據上論結，本件上訴為不合法。依行政訴訟法第249條第1項
    前段、第104條、民事訴訟法第95條、第78條，裁定如主文
    。
中    華    民    國    98    年    2     月    20    日
                    最高行政法院第五庭
                        審判長法官  黃  璽  君
                              法官  劉  介  中
                              法官  鄭  忠  仁
                              法官  黃  本  仁
                              法官  吳  東  都
以  上  正  本  證  明  與  原  本  無  異
中    華    民    國    98    年    2     月    20    日
                              書記官  王  福  瀛


司法院資訊處製作；財團法人民間司法改革基金會備份。
